臺灣臺南地方法院刑事判決　　　　　　 94年度簡上字第214號
上　訴　人　乙○○
即　被　告
上列上訴人因脫逃案件，不服本院中華民國九十四年五月三十一
日九十四年度簡字第一０五七號第一審判決（聲請簡易判決處刑
案號：九十四年度偵字第四０八四號），提起上訴，本院管轄之
第二審合議庭判決如下：
    主  文
上訴駁回
    事  實
一、乙○○前因違反毒品危害防制條例案件，經本院於民國九十
    四年二月二十五日，以南院刑緝字第第八七號通緝中，嗣於
    同年三月二十三日上午六時二十分許，在台南市○區○○路
    一八九號前，遭台南市警察局第五分局開元派出所員警當場
    逮捕，為依法逮捕之人，並由該所員警將其押解至台南市警
    察局第五分局刑事組進行偵訊，經員警丙○○先於檔案室內
    ，對其進行拍照、按捺指印等作業後，將乙○○帶至刑事組
    辦公室等候辦理移送作業，因乙○○見同居人何淑貞偕同其
    幼子前來探訪，乃心生脫逃之犯意，竟於同日上午九時五分
    許，趁刑事組員警辦理移送作業，疏未注意之際，迅速逃離
    該該刑事組辦公室得逞，並隨即與不知情之何淑貞及其幼子
    ，搭乘計程車前往高雄縣梓官鄉赤崁村公墓，由乙○○入內
    藏匿，嗣於翌日（二十四日）十七時許，為警循線在高雄縣
    梓官鄉○○○路四巷二號前查獲，而查悉上情。
二、案經台南市警察局第五分局報請臺灣臺南地方法院檢察署檢
    察官偵查起訴。
    理  由
壹、程序部分：
  一、被告於偵查中之供述：
      查被告並未爭執其於偵查中之供述有何出於強暴、脅迫、
      利誘、詐欺、疲勞訊問等不正方法，或筆錄所記載之被告
      陳述與錄音或錄影內容不符者（見本院卷第三五頁），且
      本院亦查無被告供述之取得有違反刑事訴訟法第九十三條
      之一第二項、第一百條之三第一項本文、第九十五條第二
      款、第三款規定之情，是依刑事訴訟法第一百五十六條第
      一項、第一百條之一第二項規定，被告於偵查中之供述，
      自有證據能力。
  二、員警丙○○制作之職務報告書：
      查公務員職務上製作之紀錄文書、證明文書如被提出於法
      院，用以證明文書所載事項真實者，性質上亦不失為傳聞
      證據之一種，但因該等文書係公務員依其職權所為，與其
      責任、信譽攸關，若有錯誤、虛偽，公務員可能因此負擔
      刑事及行政責任，從而其正確性高，是以，除顯有不可信
      之情況外，其真實之保障亦高，刑事訴訟法第一百五十九
      條之四第一款即明定：「除顯有不可信之情況外，公務員
      職務上製作之紀錄文書、證明文書」亦得為證據，因此，
      本件員警丙○○所製作之職務報告書，為其報告本案查獲
      之經過，係本於職務上所製作，且查無其他違法不實之情
      事，並無顯有不可信之情況，而員警丙○○亦經本院傳訊
      到庭結證屬實（詳如後述），是員警丙○○制作之職務報
      告書，亦有本案證據能力之適格。
貳、實體部分：
  一、訊據上訴人即被告乙○○固坦承其因通緝經警緝捕到案，
      且於台南市警察局第五分局警員丙○○對其拍照、按捺指
      紋後，即自行離去等情不諱，惟矢口否認有何脫逃之犯行
      ，辯稱：刑事組員警丙○○叫伊可以離開，伊才離去；何
      況，伊事後以電話聯絡家人，得知員警在找他，因伊自認
      並無脫逃情事，乃請家人主動告知員警伊所在位置，才會
      被員警逮捕，如伊真欲脫逃，何需請家人告知員警前來逮
      捕云云。然查：被告業於偵查中對於上開犯罪事實坦承不
      諱，並自承：「（問：你在九十四年三月二十三日上午六
      時二十分因品通緝獲被警緝獲？）是的」；「（問：你被
      警方帶到台南市警察局第五分局詢問室？）是的；（問：
      你是何時脫逃？）我是今天早九點我太太和兒子去看我，
      我趁辦公室沒有人，我就和我老婆和兒子坐計程車到高雄
      縣梓棺鄉赤崁村公墓」等語在卷（見偵查卷第八頁），且
      經證人丙○○於本院審理時到庭證稱：「我當天負責戒護
      人犯及採集指紋、照相等‧‧‧我對被告採完指紋、照相
      後，就帶被告出來坐在辦公室的長條椅子上，再帶另一名
      公共危險的人犯，進去採指紋、照相‧‧‧一般而言，我
      們會將通緝犯銬在長條椅子上，但是當天有另一名公共危
      險的人犯，我們準備等該名公共危險人犯一併採集指紋、
      照完相後，再將他們二人一起銬在長條椅子上，當天沒有
      將被告先銬在椅子上，是我們的作業上疏失‧‧‧我沒有
      在分局的指紋採集室或任何地方，叫被告可以出去或是離
      去」等語明確（見本院卷第四八至五十頁），此外，復有
      證人丙○○製作之職務報告書一份在卷可稽（見警卷第六
      頁），是被告前開自白與事實相符，自堪採信。
  二、被告雖另辯稱：伊事後得知員警在找他，因伊自認並無脫
      逃情事，乃請家人主動告知員警伊所在位置，才會被員警
      逮捕云云，然查，被告脫逃後，係經警循線逮捕，而非源
      自被告家人之主動告知一節，亦據證人丙○○證稱：「因
      為被告在警訊中所留下的兩隻電話，裝機地址就都在赤崁
      村，我們依照其中的一支裝機地址去赤崁村查訪，該地址
      住戶就告訴我們被告出現在公墓那邊的榕樹，我們就請該
      名住戶隨同我們前去找尋被告，去公墓榕樹下之後，我們
      就看到被告騎腳踏車並穿著白色內衣在榕樹下，我們就下
      車逮捕被告回分局‧‧‧我們雖有跟被告的家人聯繫，他
      家人表示被告可能回到梓官鄉一帶，但沒有提到赤崁村，
      我們完全是依照裝機址的查訪才循線至公墓逮捕被告」等
      語明確（見本院卷第五一頁），是被告上開所辯，殊無可
      採。綜上，本案事證明確，被告犯行洵堪認定，自應依法
      論科。
  三、被告係依法拘禁之人，竟未受允許而以非法方法排除公拘
      束力而逃逸，核其所為，係犯刑法第一百六十一條第一項
      之自行脫逃罪。原審以被告罪證明確，依刑法第一百六十
      一條第一項、第四十一條第一項前段，罰金罰鍰提高標準
      條例第一條前段（原審判決書漏載）、第二條之規定，量
      處有期徒刑三月，並諭知如易科罰金之折算標準，其認事
      用法，均無不合，量刑亦屬適當，被告猶執前詞上訴否認
      犯罪，指摘原判決不當，核無理由，應予駁回。
據上論斷，應依刑事訴訟法第四百四十五條之一第一項、第三項
、第三百六十八條，判決如主文。
本案經檢察官甲○○到庭執行職務。
中　　華　　民　　國　　94　　年　　10　　月　　12　　日
　　　　　　　　　刑事第五庭    審判長法　官  鄧希賢
                                      法  官  包梅真
                                      法  官  張銘晃
以上正本證明與原本無異
本件不得上訴
　　　　　　　　　                    書記官  陳怡吟
中　　華　　民　　國　　94　　年　　10　　月　　12　　日
附錄本案論罪科刑法條全文
中華民國刑法第161條
(脫逃罪)
依法逮捕、拘禁之人脫逃者，處 1 年以下有期徒刑。
損壞拘禁處所械具或以強暴脅迫犯前項之罪者，處 5 年以下有期
徒刑。
聚眾以強暴脅迫犯第 1 項之罪者，在場助勢之人，處 3 年以上
 10 年以下有
期徒刑。
首謀及下手實施強暴脅迫者， 處 5 年以上有期徒刑。
前三項之未遂犯，罰之。
